臺灣苗栗地方法院民事判決　　　　　　　　　　　九十三年度訴字第三三○號
　　原　　　告　丙○○
　　訴訟代理人　張智宏律師
　　被　　　告　乙○○○
　　訴訟代理人　甲○○
右當事人間請求返還買賣價金事件，本院於民國九十三年十月十五日言詞辯論終結，
判決如下：
    主      文
被告應給付原告新臺幣壹佰貳拾萬元，及自民國九十三年八月二十四日起至清償日止
按週年利率百分之五計算之利息。
訴訟費用由被告負擔。
本判決於原告以新臺幣肆拾萬元為被告供擔保後，得假執行。
    事      實
甲、原告方面：
  壹、聲明：如主文第一項所示；並陳明願供擔保，請准宣告假執行。
  貳、陳述：原告於民國九十二年十一月十六日以新臺幣（下同）四百零六萬元向被
      告買受其所有坐落苗栗縣銅鑼鄉○○○段三三五之一○地號土地及其上門牌號
      碼苗栗縣銅鑼鄉竹森村竹森九八之五號房屋（下稱系爭不動產）。原告除依約
      於簽約時給付被告四十萬元外，並依約於九十二年十一月二十六日再給付被告
      一百七十萬元，合計業已給付二百十萬元。詎系爭不動產嗣經申請鑑界，因與
      仳鄰土地界址不清，被告自知暫時無法解決上開問題，乃於九十二年十二月十
      一日提供上開土地為原告設定最高限額二百六十萬元之抵押權，兩造並於九十
      二年十二月二十四日達成協議約定：「立協議書人乙○○○、丙○○就九十二
      年十一月十六日簽訂銅鑼鄉○○○段三三五之一○地號土地買賣契約，乙○○
      ○賣方如於九十二年十二月三十日無法點交土地清楚于丙○○，乙○○○應於
      九十三年一月十日前退還已支價金新臺幣貳佰壹拾萬元整，並加補償丙○○新
      臺幣壹拾萬元整，共計新臺幣貳佰貳拾萬元整，乙○○○如違上述約定時，丙
      ○○得依買賣契約另行依法求償」。嗣因被告至九十二年十二月三十日仍無法
      點交土地予原告，為履行上開應給付原告二百二十萬元之協議，乃央請原告同
      意將前述二百六十萬元之抵押權塗銷，其後被告即以上開土地向銅鑼鄉農會抵
      押貸款一百萬元，並於九十三年（原告誤載為九十二年）二月二十日給付原告
      一百萬元，餘一百二十萬元被告表示會儘速返還，並再次提供上開土地為原告
      付原告，原告不得已於九十三年六月九日以存證信函催告被告給付，惟未獲置
      理，爰依法請求被告如數給付，並加計自支付命令送達被告翌日起至清償日止
      按週年利率百分之五計算之法定遲延利息。
  參、證據：提出不動產買賣契約書、他項權利證明書二件、異動索引、協議書、抵
      押權設定契約書、土地登記謄本、存證信函及掛號收件回執（均影本）為證；
      並聲請訊問證人即承辦代書朱榮發暨仲介人員即黃詳森。
乙、被告方面：
  壹、聲明：原告之訴駁回。
  貳、陳述：對原告提出之不動產買賣契約書、他項權利證明書、協議書、抵押權設
      定契約書、土地登記謄本、存證信函及掛號收件回執之真正均不爭執。惟因被
      告未受教育，且罹患糖尿病嚴重，均將印章、權狀等交付原告自行辦理，故上
      開抵押權之設定均係原告自行辦理者；又原告請求被告另補償十萬元，實無理
      由。
    理  　　由
一、本件原告主張：伊於九十二年十一月十六日以四百零六萬元向被告購買系爭不動
    產，並已依約給付被告二百十萬元。詎系爭不動產與仳鄰土地界址不清，被告自
    知暫時無法解決，乃於九十二年十二月二十四日與原告達成協議，約定被告如於
    九十二年十二月三十日無法點交土地清楚予原告，應於九十三年一月十日前退還
    原告已給付價金二百十萬元，並另補償原告十萬元，共計二百二十萬元。豈料被
    告至九十二年十二月三十日仍無法點交土地予原告，除已給付原告一百萬元外，
    餘一百二十萬元則迄未給付，爰依上開協議書之約定，請求被告如數給付，並加
    計自支付命令送達被告翌日起至清償日止按週年利率百分之五計算之法定遲延利
    息等語。被告則以：對原告提出之不動產買賣契約書、他項權利證明書、協議書
    、抵押權設定契約書、土地登記謄本、存證信函及掛號收件回執之真正均不爭執
    ；惟因被告未受教育，且罹患糖尿病嚴重，遂將印章、權狀等交付原告自行辦理
    ，故上開土地抵押權之設定均係原告自行辦理者；又原告請求被告另補償十萬元
    ，實無理由等語，資為抗辯。
二、原告主張伊於九十二年十一月十六日以四百零六萬元向被告購買系爭不動產，並
    已依約給付被告二百十萬元，嗣兩造於九十二年十二月二十四日達成協議，約定
    被告如於九十二年十二月三十日無法點交土地清楚予原告，應於九十三年一月十
    日前退還原告已給付價金二百十萬元，並另補償原告十萬元，共計二百二十萬元
    ；詎被告至九十二年十二月三十日仍未點交土地予原告，除業已給付原告一百萬
    元外，餘一百二十萬元則迄未給付等事實，業據其提出不動產買賣契約書、協議
    書、土地登記謄本、存證信函及掛號收件回執為證（見卷第一八至二○頁、第二
    五頁、第二八至三二頁），並為被告所不爭執，堪信為真實。
三、惟原告依上開兩造簽定之協議書，請求被告給付所餘一百二十萬元乙節，被告則
    以伊固應返還原告一百十萬元，惟原告請求被告另補償十萬元，並無理由等語置
    辯。按當事人互相表示意思一致者，契約即為成立。民法第一百五十三條第一項
    定有明文。當事人締結之契約一經合法成立，雙方均應受其拘束。當事人間所訂
    契約，除與強行法令相反外，其契約中所表示之意思，自應依據以為判斷。最高
    法院十八年上字第四八四號、十九年上字第二五八四號判例足資參照。本件兩造
    既已於九十二年十二月二十四日達成協議約定：「立協議書人乙○○○、丙○○
    就九十二年十一月十六日簽訂銅鑼鄉○○○段三三五之一○地號土地買賣契約，
    乙○○○賣方如於九十二年十二月三十日無法點交土地清楚于丙○○，乙○○○
    應於九十三年一月十日前退還已支價金新臺幣貳佰壹拾萬元整，並加補償丙○○
    新臺幣壹拾萬元整，共計新臺幣貳佰貳拾萬元整，乙○○○如違上述約定時丙○
    ○得依買賣契約另行依法求償」等語，有協議書在卷為憑（見卷第二五頁），復
    為被告所不爭，則兩造自應受上開契約內容之拘束；而被告至九十二年十二月三
    十日仍未點交土地予原告之情，並有土地登記謄本附卷可稽（見卷第二八頁），
    從而原告依據上開協議書之約定，自得請求被告返還原告前已給付之價金二百十
    萬元，並請求被告另補償十萬元，合計為二百二十萬元。茲被告業已給付原告一
    百萬元，為兩造所是認，則原告請求被告給付所餘之一百二十萬元，即屬有據，
    應予准許。
四、從而，原告依據上開協議書之約定，請求被告給付一百二十萬元，及自支付命令
    之法定遲延利息，為有理由，應予准許。
五、原告陳明願供擔保，聲請宣告假執行，經核合於法律之規定，爰酌定相當之擔保
    金額宣告之。
六、本件事證已臻明確，原告聲請本院訊問證人即承辦代書朱榮發暨仲介人員黃詳森
    ，核已無必要。又被告抗辯上開土地抵押權之設定，乃原告持被告交付之印章、
    權狀自行辦理乙節，亦與本件判決結果之論斷不生影響，爰無庸贅述，附此敘明
    。
七、據上論結，本件原告之訴為有理由，依民事訴訟法第七十八條、第三百九十條第
    二項，判決如主文。
中　　　華　　　民　　　國　　九十三　　　年　　十　　　月　　二十九　　日
                                  民事庭法　　　官　黃佩韻
正本係照原本作成。
如不服本判決，應於判決送達後二十日內，向本院提出上訴狀。
中　　　華　　　民　　　國　　九十三　　　年　　十　　　月　　二十九　　日
                                        法院書記官　張麗琴
